臺灣高等法院臺南分院民事裁定
109年度聲再字第146號
再審聲請人  林顯揚  

再審相對人  鄭維青  
            鄭文彰  

上列當事人間請求排除侵害聲請再審事件，再審聲請人對於中華
民國109年9月28日本院所為確定裁定（109年度聲再字第126號）
，聲請再審，本院裁定如下：
    主  文
再審之聲請駁回。
再審聲請訴訟費用新臺幣壹仟元由再審聲請人負擔。
    理  由
一、按裁定已經確定，而有第496條第1項或第497條之情形者，
    得準用本編之規定，聲請再審；民事訴訟法第507條定有明
    文。次按對於確定裁定聲請再審，依民事訴訟法第507條準
    用同法第501條第1項第4款之規定，必須表明再審理由；又
    所謂表明再審理由，必須指明確定裁定有如何合於法定再審
    事由之具體情事始為相當。倘僅泛言有何條款之再審事由，
    而無具體情事者，仍難謂已合法表明再審事由；既未合法表
    明再審事由即為無再審之事由，性質上毋庸命其補正（最高
    法院61年度台再字第137號裁定參照）。再按當事人聲請再
    審，雖聲明係對某件裁定為再審，但審查其再審訴狀理由，
    實為指摘原確定裁判或前次之再審裁判如何違法，而對該聲
    明不服之再審裁定，則毫未指明有如何法定再審理由，此種
    情形，可認為未合法表明再審理由，逕以其再審之聲請為不
    合法駁回之（最高法院69年度第3次民事庭會議決定㈠參照）
    。
二、復按民事訴訟法第496條第1項第1款所謂適用法規顯有錯誤
    者，係指確定判決所適用之法規顯然不合於法律規定，或與
    司法院現尚有效及大法官會議之解釋，或最高法院有效之判
    例顯然違反者而言，含消極之不適用法規，顯然影響裁判者
    ，但不包含漏未斟酌證據、判決理由不備、判決理由矛盾、
    取捨證據及認定事實錯誤之情形在內（最高法院63年台上字
    第880號裁判、92年度台上字第320號判決參照）。
三、經查：
　㈠本件再審聲請意旨略以：再審相對人之廚房排油煙口非法擅
    移（簡稱B口），距離境界線只有56公分，有違建築技術規
    則第45條第4款之規定，惟本院105年度上易字第81號判決（
    下稱原確定判決）、及本院109年度聲再字第126號確定裁定
    （下稱原確定裁定），均認並不違法，適用法規顯有錯誤，
    爰聲請再審，聲明廢棄原確定判決及確定裁定，並封閉再審
    相對人前揭B口等語。
　㈡惟查原確定判決已於理由中說明：「五、…㈠…2.…⑴…系爭0-00
    地號土地上之系爭4125建物（按即再審相對人所有坐落在臺
    南市○○區○○○段0000地號土地及其上同段0000建號建物即門
    牌號碼臺南市○○區○○街000巷0號房屋）在南邊牆壁，樑柱西
    邊有排油煙管往下，設置排油煙管的空間均為開放式空間，
    四周並無遮蔽物；…又兩造相鄰之圍牆係坐落於系爭0-00地
    號土地上，系爭0000建物牆壁面距離圍牆為56公分，系爭00
    00建物牆壁面距離鄰棟即系爭0000號建物（按即再審聲請人
    所有坐落同段0-00地號土地上同段0000號建物即門牌號碼臺
    南市○○區○○街000號房屋）牆壁面為3.28公尺等情，經本院
    會同兩造及臺南市鹽水地政事務所人員履勘系爭0-00、0-00
    地號土地、系爭0000、0000建物現場查明屬實，有本院勘驗
    筆錄在卷可稽，並經臺南鹽水地政事務所就上開建物現況繪
    成土地複丈成果圖在卷可資參佐，自堪予認定。是系爭0000
    建物牆壁面雖與系爭0-00地號土地境界線距離雖僅56公分，
    惟系爭0000建物牆壁面距離鄰棟即系爭0000建物牆壁面之水
    平淨距離確有為3.28公尺，足見確有超過建築技術規則建築
    設計施工編第45條第4款規定之2公尺以上，足認系爭0000建
    物牆壁面上設置系爭排油煙設備，自符合建築技術規則建築
    設計施工編第45條第4款之規定，應可認定。」有原確定判
    決附卷可稽（見本院卷第18-19頁），核無不合。
　㈢又查「建築物外牆開設門窗、開口，廢氣排出口或陽臺等，
    依下列規定：…四、向鄰地或鄰幢建築物，或同一幢建築物
    內之相對部分，裝設廢氣排出口，其距離境界線或相對之水
    平淨距離應在二公尺以上」；建築技術規則建築設計施工編
    第45條第4款定有明文。前揭規定即說明廢氣排出口，如符
    合其中規定之「距離相對之水平淨距離應在二公尺以上」條
    件即屬合法，難認務必在「距離境界線二公尺以上」始可謂
    符合前揭規則；再審聲請人就此認為廢棄排出口距離境界線
    應在二公尺以上云云，殆有誤解。原確定判決理由亦已說明
    ：「系爭0000號建物與系爭0000號建物之圍牆距離約56公分
    ；被上訴人（按即再審相對人）在系爭0000號建物之南側與
    系爭0000號建物之圍牆相鄰處（距離約56公分）設置系爭排
    油煙管，系爭排油煙管之排氣孔開口往下，被上訴人並將系
    爭排油煙管之排氣孔開口裝入油漆桶，以收集油煙…已有緩
    衝或防免將油煙管之排氣孔直接侵入上訴人（按即再審聲請
    人）之土地、系爭0000號建物之相關設計…縱仍有少部分油
    煙因空氣擴散作用，侵入上訴人之系爭0-00土地、系爭0000
    號建物，其侵入亦屬輕微，且並未超越一般人社會生活所能
    容忍之範圍…是上訴人依民法第793條規定，請求被上訴人將
    系爭排油煙設備拆除，並將系爭排油煙口封閉，自屬無據。
    …難謂違反保護他人之法律及對上訴人之所有權構成侵害，
    上訴人自不得依民法第184條第2項之規定，主張推定被上訴
    人應負過失責任。上訴人自無依民法第184條第2項前段之規
    定，請求被上訴人將系爭排油煙設備拆除，並將系爭排油煙
    口封閉之權利。又上訴人於本院亦自認系爭排油煙口係由被
    上訴人之前手所設置乙節…，亦認被上訴人亦非設置排油煙
    口之行為人，亦可認定，且縱認被上訴人應因此負損害賠償
    責任，惟仍須以上訴人受有損害，且其損害之發生與違反保
    護他人法律之行為間有相當因果關係為必要，再者系爭000
    建物設置排油煙管之空間均為開放式空間，四周並無遮蔽物
    ，兩棟建築物尚留有空隙，系爭0000建物後方亦屬開放空地
    ，系爭0000建物南邊牆壁面後方向雖設置系爭排油煙口，究
    竟造成上訴人如何損害，致被上訴人必須將系爭排油煙設備
    拆除，並將系爭排油煙口封閉，上訴人並未舉證證明，其據
    此主張，亦非可採。」（見本院卷第20-21頁），再審聲請
    人之主張，並不足採為有利於其之認定。
　㈣又依再審聲請人於民國（下同）109年11月2日提出之書狀所
    載，係對於原確定裁定聲明不服，而援引民事訴訟法第496
    條第1項、第497條之規定提出再審聲請；惟觀再審聲請人前
    揭書狀所載，仍係指摘前訴訟程序即原確定判決違背前揭法
    規，及依內政部營建署108年11月11日營署建管字第1080081
    069號函有關建築技術規則第45條第4款之規定，業已明示「
    建築物裝設廢氣排出口應距離境界線二公尺以上」，而前揭
    B口距離境界線只有56公分之履勘證據，足證違法之情事仍
    然存在云云，堪認再審聲請人所指摘之上開事由，僅係其就
    前訴訟程序之原確定判決所為不服之指摘，重行爭執其主觀
    之見解，依前揭說明，對該聲明不服之原確定裁定，則毫未
    指明有如何法定再審理由，此種情形，可認為未合法表明再
    審理由，難認其再審之聲請為合法，且毋庸命其補正，應予
    裁定駁回。 
四、據上論結，本件聲請再審為不合法，爰裁定如主文。
中　　華　　民　　國　　109 　年　　12　　月　　4 　　日
                  民事第三庭  審判長法　官  張世展

                                    法　官  黃佩韻

                                    法　官  莊俊華
上為正本係照原本作成。　　　　　　　　　　　　　　　　
不得抗告。　
中　　華　　民　　國　　109 　年　　12　　月　　4 　　日

                                     書記官  劉素玲